【裁判字號】    98,易,445
【裁判日期】    981125
【裁判案由】    竊盜
【裁判全文】
臺灣宜蘭地方法院刑事判決               98年度易字第445號
公  訴  人  臺灣宜蘭地方法院檢察署檢察官
被      告  甲○○
                    （另案於臺灣宜蘭監獄執行中）
上列被告因竊盜案件，經檢察官提起公訴（98年度偵字第2923號
），本院判決如下：
    主  文
甲○○攜帶兇器、毀壞安全設備竊盜，處有期徒刑玖月，扣案之
藍色拔釘器壹支沒收。
其餘被訴部分無罪。
    犯罪事實
一、甲○○基於意圖為自己不法所有之犯意，於民國98年3月3日
    某時許，以其所有客觀上足以危害他人生命、身體安全，可
    供兇器使用之藍色拔釘器1支，撬開毀壞丙○○位於宜蘭縣
    冬山鄉○○路457號尚無人入住之住宅右方窗戶，侵入上開
    住宅（侵入住宅部分未據告訴）後，竊取液晶電視1臺。嗣
    經丙○○發現住宅遭竊後報案，而為警循線查知上情。
二、案經宜蘭縣政府警察局羅東分局報告臺灣宜蘭地方法院檢察
    署檢察官偵查起訴。
    理  由
甲、程序方面：
    按被告以外之人於審判外之陳述，雖不符前4條之規定，而
    經當事人於審判程序同意作為證據，法院審酌該言詞陳述或
    書面陳述作成時之情況，認為適當者，亦得為證據，刑事訴
    訟法第159條之5第1項定有明文。本件以下所引被告以外之
    人於審判外之書面或言詞陳述，被告於審判程序均同意作為
    證據，本院審酌上開書面及言詞陳述作成時之情況，認適宜
    作為證據使用，均有證據能力，合先敘明。
乙、實體認定：
壹、有罪部分：
一、訊據被告固供承：警察於98年3月23日晚上查扣之另案竊盜
    案件之作案工具藍色拔釘器（下稱系爭藍色拔釘器），係伊
    所有之物，並未借予任何人使用乙節不諱，且對於被害人丙○○之上開住處有於98年3月3日某時，遭人撬開窗戶後侵入
    竊取液晶電視1臺，嗣經丙○○發現住宅遭竊後報警一事亦
    不爭執，惟矢口否認有竊盜犯行，辯稱：上開竊案不是伊所
    為云云。惟查：
  (一)證人丙○○位於宜蘭縣冬山鄉○○路457號尚無人入住之住
    宅右方窗戶，有於98年3月3日某時許，遭人以藍色工具撬開
    毀壞後，侵入竊取液晶電視1臺一事，業據證人丙○○於警
    、偵訊時證述屬實（見警卷第8-10頁、偵卷第22-23頁），
    並有現場照片18張（見警卷第73頁反面-第76頁反面，即編
    號211-228號照片）、系爭藍色拔釘器1支及藍色拔釘器之照
    片6張（見警卷第22-1頁反面-第22-2頁反面，即編號3-8號
    照片）可佐，堪信為真實。又證人即至現場採證之警員藍錦
    龍於偵查中證稱：「採證重點是針對油漆打印痕及工具痕的
    比對。冬山鄉○○路457號住處的採證鋁窗，是警卷照片編
    號213、214那一扇窗戶，扣案拔釘器的一端是平整，另外一
    端呈V字型狀，我所比對的工具主要是針對平整的那端，照
    片219到222號的照片就是我比對遭侵入鋁窗所留的痕跡，跟
    拔釘器平整一端的形狀比對，因為扣案拔釘器平整的一端，
    中央有波浪狀的磨損凹痕，在該住宅的鋁窗側面受損凹痕是
    和扣案拔釘器的波浪狀的磨損相符，而且也有留下藍色油漆
    ，就拔釘器V字型一端，也有比對照片223號、224號的鋁窗
    有留下相符合的工具痕跡，也就是所留遭破壞的凹陷痕跡的
    寬度和拔釘器V字型一端的V字寬相符。」等語明確（見偵卷
    第35頁），而經本院觀諸現場跡證照片（見警卷編號219-22
    2、223-224號照片）結果，竊嫌撬開窗戶所遺留在窗框上之
    藍色油漆工具痕跡及凹陷痕跡，確實分別與系爭藍色拔釘器
    平整一端經使用過後所留下來之波浪型磨損，及另一端之V
    字型寬度相符，且經警將採自上開住宅窗框之油漆碎片送驗
    結果，復與採自系爭藍色拔釘器上藍色底漆油漆片之油漆碎
    片之藍色漆屑成分相似，此有內政部警政署刑事警察局98年
    5月26日刑鑑字第0980044418號鑑定書附卷可稽（見警卷第
    11-12頁），足徵本案竊賊係使用系爭藍色拔釘器作案無疑
    。再參以被告於偵、審中迭次供稱：系爭藍色拔釘器不曾借
    給任何人，是伊自己在使用的等語在卷（見偵卷第37頁、本
    院卷第17頁），則本案竊賊既係使用系爭藍色拔釘器作案，
    而該藍色拔釘器又係由被告自己使用，不曾出借予任何人，
    顯見本案竊賊即是被告。因此，被告有於98年3月3日某時許
    ，以其所有之系爭藍色拔釘器1支，撬開毀壞證人丙○○位
    於宜蘭縣冬山鄉○○路457號尚無人入住之住宅右方窗戶後
    ，侵入竊取液晶電視1臺之事實，足以認定。至於本案雖未
    查獲證人丙○○被竊之液晶電視，然警察於98年3月23日查
    獲被告坦認之其他竊案，亦不乏有被害人指證遭竊之物包括
    液晶電視，但觀諸警察扣得之92件贓物中，並未見有液晶電
    視等情，有臺灣宜蘭地方法院檢察署檢察官98年度偵字第14
    48號起訴書及宜蘭縣政府警察局三星分局偵辦「甲○○竊盜
    案」查扣贓物清冊在卷可稽（見警卷第12-1頁-第15頁、第2
    2頁），可知被告於竊取液晶電視後，可迅速銷贓，故本案
    要難以未扣得液晶電視，即為有利被告之認定。從而，被告
    辯稱：上開竊案不是伊所為云云，核與事證不符，不足採信
    。
  (二)綜上所查，本案事證明確，被告攜帶兇器、毀壞安全設備竊
    盜之犯行，足以認定，應依法論科。
二、按刑法第321條第1項第2款所謂之「安全設備」，係指依社
    會通常觀念足認為防盜之設備而言。住宅之門窗，為安全設
    備之一（最高法院48年臺上字第13675號判例、最高法院51
    年度臺上字第105號判決可資參照）。又按刑法第321條第1
    項第3款之攜帶兇器竊盜罪，係以行為人攜帶兇器竊盜為其
    加重條件，此所謂兇器，其種類並無限制，凡客觀上足對人
    之生命、身體、安全構成威脅，具有危險性之兇器均屬之，
    且祇須行竊時攜帶此種具有危險性之兇器為已足，並不以攜
    帶之初有行兇之意圖為必要，是以，螺絲起子、鉗子等一般
    家庭日常工具，只要客觀上足對人之身體、生命構成威脅，
    即屬該款所指之兇器，最高法院79年度台上字第5253號判例
    意旨、司法院74年廳刑一字第313號函亦可資參照。被告竊
    盜所使之系爭藍色拔釘器，係金屬材質製成，質地堅硬，且
    總長度超過30公分，足以傷害人之身體及危害人之生命，顯
    具危險性，應認係屬刑法第321條第1項第3款之兇器至明。
    故核被告前揭所為，係犯刑法第321條第1項第2、3款之攜帶
    兇器、毀壞安全設備竊盜罪。爰審酌被告前有多次竊盜前科
    ，經科刑與宣告強制工作判決之制裁與入監服刑之教化，猶
    未能悔改，與戒除竊盜惡習，竟於假釋期間再犯本罪，且所
    犯竊盜之手段係攜帶兇器毀壞安全設備後，侵入他人住宅竊
    取高價值物品，對人民生命、財產及居住安寧造成嚴重侵害
    ，顯見其法治觀念淡薄，缺乏尊重他人財產權之觀念，並衡
    其犯罪之動機、目的、手段、所生危害，暨犯後否認犯行，
    復迄未賠償被害人損失，與之達成和解，未見悔意等一切情
    狀，量處如主文所示之刑。又系爭藍色拔釘器1支，業據被
    告陳明係其所有之物，並經本院認定係被告供本案犯罪所用
    之物，爰依刑法第38條第1項第2款規定，宣告沒收。
貳、無罪部分：
一、公訴意旨另略以：被告甲○○意圖為自己不法之所有，於附
    表所示之時間，以附表所示之方式，進入附表所示之住宅（
    侵入住宅部分均未據告訴），竊取如附表所示之物，因認被
    告涉犯刑法第321條第1項第2、3款之攜帶兇器、毀壞門扇竊
    盜罪嫌。
二、公訴人認為被告涉犯附表所示之刑法第321條第1項第2、3款
    攜帶兇器、毀壞門扇竊盜罪嫌，無非係以：(1)證人乙○○於
    警、偵訊之證述；(2)證人藍錦龍於偵查中之證述；(3)宜蘭縣
    政府警察局三星分局偵辦甲○○涉嫌連續住宅竊盜案勘察報
    告、照片及內政部警政署刑事警察局98年5月26日刑鑑字第0
    980044418號鑑定書；(5)被告於偵訊中之供述等，為其主要
    依據。
三、按犯罪事實，應依證據認定之，無證據不得認定犯罪事實；
    又不能證明被告犯罪者，應諭知無罪之判決，刑事訴訟法第
    154條第2項、第301零1條第1項分別定有明文。次按所謂認
    定犯罪事實之證據，係指足以認定被告確有犯罪行為之積極
    證據而言，該項證據自須適合於被告犯罪事實之認定，始得
    採為斷罪之資料；又事實之認定，應憑證據，如未能發現相
    當確實證據，或證據不足以證明，自不能以推測或擬制之方
    法，以為裁判之基礎；而認定犯罪事實所憑之證據，無論係
    直接證據或間接證據，其為訴訟上之證明，須於通常一般之
    人均不致有所懷疑，而得確信其為真實之程度者，始得據為
    有罪之認定，倘其證明尚未達到此一程度，而有合理之懷疑
    存在，復無其他調查途徑可尋，法院即應為無罪之判決，最
    高法院29年上字第3105號、40年臺上字第86號及76年度上字
    第4986號判例可資參照。
四、訊據被告固供承：系爭藍色拔釘器係伊所有之物，並未借予
    任何人使用乙節不諱，且對於被害人乙○○之上開住處有於
    98年2月13日某時，遭人撬開左後方玻璃門後侵入竊取液晶
    電視3臺，嗣經乙○○發現住宅遭竊後報警一事亦不爭執，
    惟堅決否認有竊盜犯行，辯稱：上開竊案不是伊所為云云。
    經查：
  (一)證人乙○○位於宜蘭縣五結鄉○○路25-58號無人入住之住
    宅左後方玻璃門，有於98年2月13日某時許，遭人以藍色工
    具撬開毀壞後，侵入竊取液晶電視3臺一事，固據證人乙○○於警、偵訊時證述屬實（見警卷第6-7頁、偵卷第34-35頁
    ），並有現場照片14張（見警卷第77-80頁，即編號229-242
    照片）、系爭藍色拔釘器1支及藍色拔釘器之照片6張（見警
    卷第22-1頁反面-第22-2頁反面，即編號3-8照片）可佐，堪
    信為真實，然此僅得證明證人乙○○之上開住宅，於98年2
    月13日某時許，有遭人以工具破壞玻璃門後，侵入竊取液晶
    電視3臺之事實，尚無從推斷該竊案係何人所為，故要難據
    以為不利被告之認定。
  (二)證人藍錦龍雖於偵訊中結證稱：「協和路25之58號的住處部
    分的入侵處是在住宅的左後方，我的採證方式是跟補城路45
    7號住宅的方式一樣，我主要是在找侵入點有無留下拔釘器
    波浪型的磨損，在照片238中可以看到照片中央有一個波浪
    型的磨損痕跡，和用以比對的拔釘器平整那端的波浪型磨損
    是一致，照片239中央遭侵入門扇的波浪型磨損也和用以比
    對的拔釘器平整一端的波浪型磨損一致。」、「…照片238
    、239號遭侵入門扇的下方都有一個圓點凹陷痕跡，和該拔
    釘器平整一端波浪型磨損下方的平整處並不一致，是因為照
    片238號和239號的圓點凹陷痕跡，就是照片235號下方那二
    點圓型凹陷痕跡的上方那一點，照片236號也只有拍到上方
    那一點，照片235號所見的二個圓點凹陷痕跡的寬度是0.5至
    0.6公分之間，我當庭以尺測量扣案拔釘器V字型那一端的V
    字寬度是0.7公分，所以認為這二個圓點凹陷痕跡應該是V字
    型那一端造成的。」等語在卷（見偵卷第35、36頁），並有
    宜蘭縣政府警察局三星分局偵辦甲○○涉嫌連續住宅竊盜案
    勘察報告及照片附卷可稽。然依現場跡證照片所示（見警卷
    編號238號照片），竊賊撬開玻璃門所遺留在門框上之2處藍
    色油漆工具痕跡，與系爭藍色拔釘器平整端之波浪型凹凸磨
    損痕跡比對結果，系爭藍色拔釘器之波浪型磨損痕跡雖與門
    框上之下方藍色油漆工具痕跡相符，但系爭藍色拔釘器相對
    於門框上之上方藍色油漆工具痕跡處，則係一內凹之磨損痕
    跡，衡情應不會造成門框上之上方外凸藍色油漆工具痕跡才
    是，足徵二者跡證並非全然相符。再者，依另1張現場跡證
    照片所示（見警卷編號236照片），竊案現場之門框上留有2
    次各2道平行且細長之工具痕跡，此顯非是使用系爭藍色拔
    釘器平整端所致，而退步言之，縱認係使用藍色拔釘器另1
    端之V字型所留下之工具痕跡，復因無特徵可供比對，故上
    開現場工具痕跡，是否係竊賊持系爭藍色拔釘器所為，亦非
    無疑。
  (三)公訴人雖又以內政部警政署刑事警察局98年5月26日刑鑑字
    第0980044418號鑑定書及被告於偵訊中之供述資為佐證。而
    內政部警政署刑事警察局98年5月26日刑鑑字第0980044418
    號鑑定書，固得證明警察採自證人乙○○住宅門框之油漆碎
    片，與採自系爭藍色拔釘器上藍色底漆油漆片之油漆碎片之
    藍色漆屑成分相似，然系爭藍色拔釘器既係被告自一般五金
    行購入（見偵卷第37頁），並非被告特製之物，即無獨一無
    二之個性特徵，可供憑斷。因此，系爭藍色拔釘器上之藍色
    油漆成分，與現場油漆碎片是否相符，僅得為犯罪佐證之資
    料，尚難專斷證人乙○○住宅門框上之油漆碎片，必然係來
    自油漆成分相似之系爭藍色拔釘器。因此，縱使被告供稱：
    系爭藍色拔釘器係伊使用之物，不曾借予他人等語明確，亦
    難為不利被告之認定。
五、綜上所述，公訴人所舉之證據，既無從使本院形成無合理可
    疑之心證，而認定被告確實涉犯附表所示之竊盜罪行。此外
    ，復查無其他積極證據，足以證明被告有附表所示之竊盜犯
    行。揆諸前開說明，被告此部分犯罪即屬不能證明，自應諭
    知無罪之判決。
據上論斷，應依刑事訴訟法第299條第1項前段、第301條第1項前
段，刑法第321條第1項第2款、第3款，判決如主文。
本案經檢察官張立言到庭執行職務。
中    華    民    國    98    年    11    月    25    日
                  刑事第三庭  法  官  陳映佐
上正本證明與原本無異
如不服本判決應於收受送達後10日內向本院提出上訴書狀，並應
敘述具體理由；其未敘述上訴理由者，應於上訴期間屆滿後20日
內向本院補提理由書（均須按他造當事人之人數附繕本）「切勿
逕送上級法院」。
                              書記官  陳憲文
中    華    民    國    98    年    11    月    26    日
附錄法條：
刑法第321條第1項第2、3款：
犯竊盜罪而有左列情形之一者，處6月以上、5年以下有期徒刑：
二、毀越門扇、牆垣或其他安全設備而犯之者。
三、攜帶兇器而犯之者。
附表：
┌──┬────┬─────┬───┬──────┬────┐
│編號│ 時間   │  地點    │被害人│  竊取方式  │竊取物品│
├──┼────┼─────┼───┼──────┼────┤
│ 1  │民國98年│宜蘭縣五結│乙○○│以藍色拔釘器│液晶電視│
│    │2月13日 │鄉○○路25│      │撬開該住宅左│3臺     │
│    │某時許  │-58號     │      │後方玻璃門進│        │
│    │        │          │      │入竊取。    │        │
└──┴────┴─────┴───┴──────┴────┘


司法院資訊處製作；財團法人民間司法改革基金會備份。
